【裁判字號】    92,上易,448
【裁判日期】    920417
【裁判案由】    恐嚇等
【裁判全文】
臺灣高等法院臺中分院刑事判決                    九十二年度上易字第四四八號
    上  訴  人  臺灣臺中地方法院檢察署檢察官
    上  訴  人
    即  被  告  庚○○
                戊○○
右上訴人等因被告等恐嚇取財等案件，不服臺灣臺中地方法院九十一年度易字第二六
九三號，中華民國九十二年一月六日第一審判決（起訴案號：臺灣臺中地方法院檢察
署九十一年度偵字第一八一０五號，移
十一年度偵字第二五六二號、臺灣臺中地方法院檢察署九十一年度偵字第二二一六六
號），提起上訴，本院判決如左：
    主      文
上訴駁回。
    事      實
一、庚○○曾有妨害自由、贓物、過失傷害、竊盜及違反麻醉藥品管理條例等前科，
    又於民國八十六年及八十七年間，因竊盜及違反藥事法、麻醉藥品管理條例、槍
    砲彈藥刀械管制條例等案件，經法院先後分別判刑並定應執行刑為有期徒刑一年
    八月確定（竊盜七月、藥事法六月、麻藥六月及槍砲三月等四罪合併定應執行刑
    ），經送監執行後，於八十八年四月十四日假釋出監（後又因案撤銷假釋送監執
    行殘刑七月十四日）；再因贓物案件，經臺灣臺中地方法院判處有期徒刑八月，
    於八十七年六月二十七日確定；復因竊盜等案件，經同法院判處有期徒刑二年，
    於八十八年三月二十七日確定，上開二判決嗣經定應執行刑為有期徒刑二年七月
    確定，經送監執行及接續執行（包括前開撤銷假釋執行殘刑七月十四日部分），
    至九十年十月二十三日假釋出監（假釋期滿日期原為九十一年六月二十八日，然
    因該假釋又經撤銷，自九十一年十二月二十四日起執行殘刑八月五日），而有犯
    罪之習慣。戊○○曾於九十一年間因竊盜、搶奪案件，經臺灣南投地方法院判處
    應執行有期徒刑十月，緩刑四年，於九十一年四月十一日確定，尚在緩刑期間。
    詎其二人均不知悔改，又犯如下犯行：
(一)、庚○○與楊文山（另案由臺灣臺中地方法院檢察署檢察官偵查中）共同為自己不
    法所有之意圖，並基於概括之犯意，於九十一年七月十七日下午一時許，在臺中
    市○○○路、梅川西路口，由楊文山在旁把風，庚○○則持其所有在客觀上足以
    危害人之生命、身體可供作兇器使用之萬能鑰匙四支（以六角板手自行磨製而成
    ，均為尖銳之金屬工具），竊得林金峰（子○○所贈與）所有車號Ｂ八－一四八
    一號自用小客車。復與戊○○、張義強（業經原審法院判決罪刑確定）共同為自
    己不法所有之意圖，於九十一年九月七日凌晨零時許，共同駕車路過彰化市○○
    路一三七巷口，即由張義強、戊○○在旁邊把風，庚○○則下車並持其所有之前
    開萬能鑰匙四支，竊取丙○○所有車號ＯＮ－七Ｏ七七號自用小客車；復於同日
    凌晨五、六時許，行經彰化市○○路○段五六四號前，再由張義強、戊○○二人
    在旁邊把風，庚○○則持其所有之前開萬能鑰匙四支，竊取壬○○所有車號ＣＸ
    －七八六六號自用小客車。嗣於同日即九十一年九月七日上午十一時許，由庚○○依車上所留壬○○之子黃正杰之電話號碼聯絡到壬○○，向壬○○恐嚇稱：如
    要取回車輛，須匯款新臺幣（下同）六萬元至農民銀行帳號Ｚ00000000
    000000號帳戶等語，壬○○因恐車子無法取回，遂與庚○○討價還價後同
    意匯款三萬元，惟匯款並未成功；庚○○乃要壬○○將三萬元匯至戊○○所有中
    國信託商業銀行帳號0000000000000號帳戶內，得款後，庚○○、
    戊○○及張義強各分得一萬元，壬○○則順利取回其自用小客車。另於同日中午
    十二時許，由庚○○打電話向丙○○恐嚇稱：如不匯款五萬元至戊○○所有中國
    信託商業銀行帳號000000000000號帳戶內，即將車輛解體等語，丙○○因恐車子無法取回，遂與庚○○討價還價後匯款二萬元至前開戊○○帳戶，
    並經庚○○告知後於彰化市○○路尋獲其自用小客車。
(二)、庚○○復承續前開竊盜之概括犯意，於九十一年九月十日凌晨六時許，在臺中市
    北屯區○○路○段二Ｏ二號前，持其所有之前開萬能鑰匙四支，破壞辛○○所有
    車號Ｗ九－一一五九號自用小客車車門及方向盤後竊得該車。
(三)、戊○○另亦基於同前開竊盜及恐嚇取財之概括犯意，於九十一年九月一日上午八
    時許，在臺中市○○路與大墩六街口，見甲○○下車離開其持有車號六Ｊ－七九
    二六號自用小客車且未將車子熄火，即趁機上車將該自用小客車開走而竊取得手
    ，復接續五次打電話給甲○○，向甲○○恐嚇稱：如不匯款五萬元至其所有中國
    信託商業銀行帳號000000000000號帳戶內，即將車輛解體等語，甲○○唯恐其自用小客車遭解體，便依戊○○指示匯款五萬元至戊○○前開帳戶，
    戊○○於確認甲○○已匯款後，再打電話告知甲○○將車輛停放在臺中市○○路
    與美村路口，甲○○始尋回其自用小客車。戊○○又於九十一年九月八日上午七
    時許，在臺中市○○路與大墩七街口，見乙○○下車離開其持有車號ＯＮ－六Ｏ
    六二號自用小客車且未將車子熄火，即趁機上車將該自用小客車開走而竊取得手
    ，復依車上所留乙○○女友之行動電話號碼聯絡乙○○，向乙○○恐嚇稱：如不
    匯款三萬元至其所有中國信託商業銀行帳號000000000000號帳戶內
    ，即將車輛解體等語，乙○○唯恐其自用小客車遭解體，便依戊○○指示匯款三
    萬元至戊○○前開帳戶，戊○○於確認乙○○已匯款後，再打電話告知乙○○將
    車輛停放在臺中市○○○○街附近巷子，乙○○始尋回其自用小客車。戊○○復
    於九十一年九月十三日凌晨三時三十分許，在臺中市○○○○街與向上南路口，
    見癸○○下車離開其所有車號五Ｊ－九九一二號自用小客車且未將車子熄火，即
    趁機上車將該自用小客車開走而竊取得手，再接續多次以其所有Ｚ000000
    000號及Ｚ000000000號行動電話聯絡癸○○，並向癸○○恐嚇稱：
    如不匯款三萬元至其所有中國信託商業銀行帳號000000000000號帳
    戶內，即將車輛解體等語，癸○○因而向警方報案且未匯款，警方則循線於九十
    一年九月十三日下午六時許，在臺中市○○路二號中國醫藥學院一樓門診中心，
    逮捕甫使用提款機確認癸○○有無匯款之戊○○，戊○○因而恐嚇取財未遂，警
    方則扣得戊○○所有供犯罪所用之摩托羅拉行動電話一支（Ｚ00000000
    0號）、ＮＯＫＩＡ行動電話一支（Ｚ000000000號），及併供與庚○○、張義強共同犯罪所用之中國信託商業銀行帳號000000000000號
    金融卡一張及存摺一本。警方復於當日晚上八時五分許，在戊○○之帶同下，至
    臺中市○○街八十五巷六號三樓查獲庚○○及張義強，並扣得庚○○所有併供與
    戊○○、張義強犯罪所用之萬能鑰匙四支。
二、案經臺中市警察局移送臺灣臺中地方法院檢察署檢察官偵查起訴，及移送併案審
    理，暨南投縣警察局移送臺灣南投地方法院檢察署檢察官移送併案審理。
    理      由
一、訊據上訴人即被告庚○○固坦承竊取被害人壬○○之車號ＣＸ－七八六六號及辛○○之Ｗ九－一一五九號自用小客車之事實，然矢口否認與楊文山共同竊取林金
    峰之Ｂ八－一四八一號自小客車，與戊○○、張義強共同竊取丙○○之ＯＮ－七
    ０七七號自用小客車，及向丙○○、壬○○恐嚇取財之犯行，辯稱：其不認識楊
    文山，並未竊取Ｂ八－一四八一號或ＯＮ－七０七七號自用小客車，也未打電話
    向車主恐嚇取財過云云。訊據上訴人即被告戊○○固坦承竊取被害人甲○○、乙○○及癸○○之自用小客車，並向其等恐嚇取財之事實，然矢口否認有竊取被害
    人丙○○、壬○○之自用小客車，並向其等恐嚇取財之犯行，辯稱：丙○○及壬○○之自用小客車是庚○○竊取的，恐嚇取財的電話也是庚○○打的，其僅借帳
    戶給庚○○而已云云。惟查：
(一)、被害人壬○○之車號ＣＸ－七八六六號自用小客車，係被告二人與張義強共同找
    尋作案目標後，由庚○○持萬能鑰匙下手實施竊取行為，戊○○及張義強則在旁
    把風，再打電話向被害人壬○○恐嚇取得三萬元，三人均分各取得一萬元等情，
    業據被告二人及張義強於警訊時供承不諱，核與被害人壬○○於警訊時指訴之情
    節大致相符。被告等共同竊取被害人壬○○自用小客車之時間約於九十一年九月
    七日凌晨五、六時許，竊取之地點在彰化市○○路○段五六四號前，向被害人壬○○開始恐嚇取財之時間約為當日上午十一時許；而被害人丙○○所有車號ＯＮ
    －七Ｏ七七號自用小客車，係於九十一年九月七日凌晨零時許在彰化市○○路一
    三七巷口失竊，遭恐嚇取財之時間亦為九十一年九月七日中午十二時許，被害人
    壬○○、丙○○經指定匯款之帳戶，亦均為被告戊○○之前開中國信託商業銀行
    帳戶，依竊車及恐嚇取財之時間緊密性、車輛失竊之地點均在彰化市區、匯款帳
    戶均為被告戊○○之帳戶，及被告戊○○於原審審理時亦指稱被害人丙○○之自
    用小客車係被告庚○○下手行竊等情觀之，該被害人丙○○所有車號ＯＮ－七Ｏ
    七七號自用小客車，亦應係被告戊○○及張義強在旁把風，被告庚○○持萬能鑰
    匙下手竊得後再向被害人丙○○恐嚇取財，允無疑義。張義強雖於原審審理時改
    稱其拿到之一萬元係庚○○償還對其之前欠云云，惟張義強於警訊時業已供稱：
    「庚○○、戊○○與我平分，我分一萬元」等語，核與被告庚○○於警訊時供稱
    ：「張義強、戊○○與我平分，我分一萬元」等語相符，且被告庚○○於偵查中
    亦供稱：「（為何分錢給張義強？）因他與我同去彰化」等語，並未提及對張義
    強有何債務，亦非表示該一萬元係用以清償前欠，足證其三人確有分配贓款之情
    形無誤。又被告等此部分共同竊車及恐嚇取財之犯行，並有贓物認領保管收據一
    份附於偵查卷可稽，復有扣案之萬能鑰匙四支、戊○○所有中國信託商業銀行帳
    號000000000000號金融卡一張及存摺一本可資佐證。復按以自己共
    同犯罪之意思，事先同謀，而由其中一部分人實施犯罪構成要件之行為，或以自
    己共同犯罪之意思，參與實施犯罪構成要件以外之行為，均為共同正犯，大法官
    會議釋字第一Ｏ九號解釋可資參照，被告戊○○雖於被告庚○○下手實施竊盜時
    在旁邊把風，或僅由庚○○打電話恐嚇取財，惟既均事先共同決意，且事後亦分
    得贓款，依前開大法官會議解釋意旨，即應均屬共同正犯甚明。
(二)、被告庚○○以萬能鑰匙竊取被害人辛○○所有車號Ｗ九－一一五九號自用小客車
    之事實，業據其於原審及本院審理時坦承不諱，核與被害人辛○○於警訊、偵查
    中及原審審理時指訴之情節相符，並有贓物認領保管收據一份附於偵查卷可稽。
    又被告庚○○與楊文山，於九十一年七月十七日下午一時許，在臺中市○○○路
    、梅川西路口，共同竊取被害人林金峰（子○○所贈與）所有車號Ｂ八－一四八
    一號自用小客車之事實，已據共犯楊文山於警訊、偵查中供述、指證明確，衡之
    楊文山供述與被告庚○○共同竊車，對其自己並無任何脫卸罪責之利益，且其與
    被告庚○○又無何仇怨，尤無挾怨誣指之可能，堪認其供述與事實相符。而被告
    庚○○上開竊車之犯行，復有扣案之萬能鑰匙四支可資佐證。
(三)、被告戊○○趁被害人甲○○、乙○○及癸○○下車且未將車子熄火之際，分別竊
    取其等自用小客車後，再向其等恐嚇取，並指定將款項匯入其所有中國信託商業
    銀行帳號000000000000號帳戶之事實，業據被告戊○○於原審及本
    院審理時坦承不諱，核與被害人甲○○、乙○○及癸○○分別於警訊、偵查中及
    原審審理時指訴之情節相符，並有贓物認領保管收據二份、中國信託商業銀行九
    十一年九月二十四日（９１）壢發文第一Ｏ八號函附前開戊○○帳戶開戶資料及
    資金往來明細表一份附於偵查卷可按；復有扣案之被告戊○○所有供犯罪用之摩
    托羅拉行動電話一支（Ｚ000000000號）、ＮＯＫＩＡ行動電話一支（
    Ｚ000000000號）、中國信託商業銀行帳號000000000000
    號金融卡一張及存摺一本可資佐證。
(四)、本件被告庚○○行竊時所攜帶之萬能鑰匙四支，係以六角板手自行磨製而成，業
    據其於偵查中供述明確，且均為尖銳之金屬工具，在客觀上足以危害人之生命、
    身體，係屬兇器；又被告庚○○與楊文山，或被告等與張義強共同，或由庚○○
    及戊○○個別竊盜自用小客車及向被害人等恐嚇取財，均有為自己不法所有之意
    圖。是本件事證明確，被告三人之犯行均堪認定。
二、核被告庚○○所為，係犯刑法第三百四十六條第一項之恐嚇取財罪（恐嚇丙○○
    、壬○○部分）、第三百二十一條第一項第三款（竊取林金峰、丙○○、壬○○
    、辛○○自用小客車部分）、第四款（竊取丙○○、壬○○自用小客車部分）之
    加重竊盜罪；被告戊○○則係犯有刑法第三百二十條第一項之竊盜罪（竊取王
    宏、乙○○、癸○○自用小客車部分）、第三百二十一條第一項第三、四款之加
    重竊盜罪（竊取丙○○、壬○○自用小客車部分）及第三百四十六條第一項之恐
    嚇取財罪（恐嚇王宏、丙○○、壬○○、乙○○部分）、第一項之恐嚇取財未
    遂罪（恐嚇癸○○部分）。被告等與張義強就竊取被害人壬○○及丙○○自用小
    客車，及向被害人壬○○、丙○○恐嚇取財之犯行，另被告庚○○就竊取林金峰
    所有車號Ｂ八－一四八一號自用小客車之犯行，與楊文山間均有犯意聯絡及行為
    分擔，皆為共同正犯。被告庚○○先後多次加重竊盜、恐嚇取財之犯行，均各時
    間緊接，犯罪構成要件相同，顯均係基於概括之犯意而為，為連續犯，均應依刑
    法第五十六條之規定論以一罪，並加重其刑（竊盜部分論以情節較重之結夥三人
    攜帶兇器竊盜罪）；被告戊○○先後二次結夥三人攜帶兇器竊盜、三次獨自竊盜
    之犯行，及多次恐嚇取財既遂暨一次恐嚇取財未遂之犯行，均各時間緊接，犯罪
    構成要件相同，為連續犯，均應依刑法第五十六條之規定論以結夥三人連續攜帶
    兇器竊盜一罪，及連續恐嚇取財既遂一罪。被告庚○○與楊文山共同竊取林金峰
    車號Ｂ八－一四八一號自用小客車，及被告戊○○竊取被害人甲○○、乙○○之
    自用小客車及向其等恐嚇取財，以及被告等與張義強三人共同竊取被害人丙○○
    自用小客車並向其恐嚇取財之事實，雖未據公訴人起訴，惟與已起訴被告等所犯
    前開有罪部分，有連續犯裁判上一罪之關係，為起訴效力所及，本院自得一併加
    以審理。被告等所犯連續結夥三人攜帶竊盜罪與連續恐嚇取財罪間，有方法、結
    果之牽連關係，為牽連犯，應依刑法第五十五條之規定從一重之連續恐嚇取財罪
    處斷。原審法院因認被告等罪證明確，適用刑法第二十八條、第五十六條、第三
    百四十六條第一項、第三百二十一條第一項第三款、第四款、第五十五條、第九
    十條、第三十八條第一項第二款、罰金罰鍰提高標準條例第一條前段規定，分別
    審酌被告等犯罪之動機、目的、手段、其等品性及智識程度、犯罪所生之危害及
    其等犯罪後之態度等一切情狀，各量處如有期徒刑一年六月。又以被告庚○○曾
    有妨害自由、贓物、過失傷害、竊盜及違反麻醉藥品管理條例等前科，另於八十
    六年及八十七年間，因竊盜及違反藥事法、麻醉藥品管理條例、槍砲彈藥刀械管
    制條例等案件，經法院先後分別判刑並定應執行刑為有期徒刑一年八月確定（竊
    盜七月、藥事法六月、麻藥六月及槍砲三月等四罪合併定應執行刑），經送監執
    行後，於八十八年四月十四假釋出監（後又因案撤銷假釋送監執行殘刑七月十四
    日）；再因贓物案件，經臺灣臺中地方法院判處有期徒刑八月，於八十七年六月
    二十七日確定；復因竊盜等案件，經同法院判處有期徒刑二年，於八十八年三月
    二十七日確定，上開二判決嗣經定應執行刑為有期徒刑二年七月確定，經送監執
    行及接續執行（包括前開撤銷假釋執行殘刑七月十四日部分），至九十年十月二
    十三日假釋出監（假釋期滿日期原為九十一年六月二十八日，嗣又經撤銷假釋，
    自九十一年十二月二十四日起執行殘刑八月五日），有臺灣高等法院被告全國前
    案紀錄表及臺灣臺中地方法院刑案資料查註紀錄表各一份在卷可參，其迭犯竊盜
    及贓物罪，且於假釋期間再犯本件加重竊盜罪及恐嚇取財罪，足見其有犯罪之習
    慣，僅藉刑之執行實不足以徹底根絕其惡性，乃依刑法第九十條之規定，併予諭
    知應於刑之執行完畢或赦免後令入勞動場所強制工作三年，以資矯正。復以扣案
    之萬能鑰匙四支，係被告庚○○所有供其犯罪所用及供與被告戊○○及張義強共
    同犯罪所用之物；另扣案之被告戊○○所有摩托羅拉行動電話一支（Ｚ0000
    00000號）、ＮＯＫＩＡ行動電話一支（Ｚ000000000號），係其
    所有供犯恐嚇取財罪所用之物，及被告戊○○所有之中國信託商業銀行帳號00
    0000000000號金融卡一張及存摺一本，係其所有供犯罪所用及供與被
    告庚○○及張義強共同犯罪所用之物，均應依刑法第三十八條第一項第二款之規
    定宣告沒收。至扣案之被告庚○○所有之銼刀一支、遙控器四個、引擎號碼打印
    章二盒、行動電話二支（ＮＯＫＩＡ３３１０型）、汽車車牌二面（九Ｃ－九九
    七三號）、汽車行照一張；被告戊○○所有之行動電話一支（易利信牌）、無線
    電一支、黑色皮包一個、遙控器一個、鐵鎚一個、手電筒一個、信用卡四張、金
    融卡四張（中國國際商業銀行二張、第一商業銀行一張、郵局一張）、存摺五本
    （中國國際商業銀行二本、第一商業銀行二本、合作金庫一本），均與本案犯行
    無關，爰不予宣告沒收。經核其認事用法，並無違誤，量刑亦屬妥適，應予維持
    。臺灣臺中地方法院檢察署檢察官上訴意旨以被告戊○○除本件之犯行外，另又
    於九十二年一月十二日再以相類手法犯搶奪及恐嚇取財罪（此部分另詳後述），
    原審未及併予審究，自有未當，被告二人上訴意旨各執前述陳詞，指摘原判決不
    當，均無理由，應予駁回。
三、臺灣南投地方法院檢察署移送併案審理（九十二年度偵字第三五三號）意旨略以
    ：被告戊○○與綽號「阿生」之不詳姓名年籍男子共同基於意圖為自己不法之所
    有，於九十二年一月八日十九時三十分許，在臺中市○○○○街十四號前，搶奪
    己○○所有之ＲＤ－六六四八號自用小客車得手後，再於同年月十二日十一時許
    ，在南投市區以公共電話，向己○○恐嚇匯款一萬元，至其前開帳戶，致己○○
    因恐車輛遭毀損而依指示匯款，核被告所為，係犯刑法第三百二十五條第一項之
    搶奪罪及第三百四十六條第一項之恐嚇取財罪嫌，此部分犯行與前開論罪科刑部
    分有連續犯裁判上一罪之關係，為起訴效力所及，應併予審判云云。惟查本件被
    告戊○○前開已起訴且經論罪科刑部分之犯行，最後一次犯行時間係在九十一年
    九月十三日，其於同日為警查獲後，隨即移送檢察官偵查，並於翌（十四）日經
    法院裁定羈押，迄九十一年十一月二十五日始獲准具保停止羈押，原審法院則於
    九十二年一月六日對其所犯判處罪刑；而併案審理部分之犯行，則發生於前案判
    決後，且距前案最後一件犯行發生時間，已近四個月，難認二者之間，係基於概
    括犯意為之，即不能認有連續犯裁判上一罪之關係，此部分顯非起訴效力所及，
    故本院無從併予審究，應退回原移送機關另行偵查處理，附此明。
據上論斷，應依刑事訴訟法第三百六十八條，判決如主文。
本案經檢察官丁○○到庭執行職務。
中      華      民      國      九十二     年     四      月    十七    日
                                臺灣高等法院臺中分院刑事第六庭
                                      審判長法  官  李  文  雄
                                            法  官  陳  嘉  雄
                                            法  官  邱  顯  祥
右正本證明與原本無異。
不得上訴。
                                            書記官  陳  桂  芬
中      華      民      國      九十二     年     四      月    十七    日
                                                                        Ｒ


司法院資訊處製作；財團法人民間司法改革基金會備份。
